【裁判字號】    98,易,493
【裁判日期】    980212
【裁判案由】    詐欺
【裁判全文】
臺灣臺中地方法院刑事判決               98年度易字第493號
公  訴  人  臺灣臺中地方法院檢察署檢察官
被      告  甲○○
上列被告因詐欺案件，經檢察官聲請簡易判決處刑（97年度偵字
第26218號），本院臺中簡易庭（98年度中簡字461號）認不宜以
簡易判決處刑，移由刑事庭依通常程序審理，本院判決如下：
    主    文
本件公訴不受理。
    理    由
一、本件聲請簡易判決處刑意旨略以：被告甲○○可預見他人蒐
    集存摺、印章、提款卡等帳戶資料，顯係欲以該蒐集來之帳
    戶遂行財產上犯罪之目的，而將個人帳戶出售他人使用，並
    可預見此帳戶足供為詐欺取財之人頭帳戶，以收取受騙之人
    匯入之款項，仍不違背其本意，竟基於幫助詐欺集團詐欺取
    財之不確定故意，於民國97年9月3日，在臺中市○○路之「
    小北百貨五金行」前，將其在元大商業銀行臺中分行所申請
    開立帳號0000000000000號金融帳戶之存摺、提款卡及密碼
    ，以不詳之代價，交予真實姓名、年籍不詳之詐欺集團成員
    使用，以此方式幫助該詐欺集團使用前開金融帳戶詐騙他人
    匯款之用。而該人及詐欺集團成員，取得被告甲○○之上開
    帳戶後，即基於意圖為自己不法所有之犯意，於97年9月9日
    上午9時30分許，撥打電話予被害人乙○○，自稱為「臺北
    地方法院檢察署劉書記官」，佯稱乙○○涉犯詐欺罪嫌，為
    其名下之帳戶安全，要求乙○○將帳戶內現金匯入指定之安
    全帳戶內云云，致被害人乙○○陷於錯誤，於同日上午11時
    17分許，至臺中縣大里市之元大商業銀行大里分行，以臨櫃
    匯款之方式，將新臺幣（下同）2萬元匯至被告甲○○之上
    開帳戶內。因認被告甲○○涉犯刑法第30條第1項前段、第
    339條第1項之幫助詐欺取財罪嫌。
二、按已經提起公訴或自訴之案件，在同一法院重行起訴者，應
    諭知不受理之判決，該不受理判決並得不經言詞辯論為之，
    刑事訴訟法第303條第2款、第307條分別定有明文。此項訴
    訟法上所謂一事不再理之原則，關於實質上一罪或裁判上一
    罪，均有其適用，最高法院著有60年度臺非字第77號判例意
    旨可資參照。又按想像競合犯在法律上視為裁判上一罪，檢
    察官就其中之一部起訴者，其效力及於全部。是檢察官就與
    已提起公訴之案件有想像競合犯裁判上一罪關係之犯罪事實
    ，在同一法院重行起訴者，即應諭知不受理之判決。
三、經查：被告甲○○於97年9月3日，先至臺中市○○路66號之
    元大商業銀行股份有限公司臺中分公司申請帳號0000000000
    000號帳戶，並取得該帳戶之提款卡及密碼與存摺後，隨即
    於同日16時30分許，在臺中市○○路與甘肅路口附近之「小
    北百貨」前，將前揭銀行帳戶之存摺、提款卡及密碼，交付
    予真實姓名年籍不詳綽號阿弟之成年男子，而容任他人使用
    其上開帳戶遂行犯罪。該姓名年籍不詳綽號「阿弟」之人於
    取得被告甲○○交付之前開銀行帳戶存摺、提款卡及密碼後
    ，隨即與其所屬之詐欺取財犯罪集團基於意圖為自己不法所
    有之共同犯意聯絡，由一自稱警察之不詳姓名成年男子，於
    97年9月9日，撥打電話給被害人楊珊珊，並向之詐稱: 因楊
    珊珊之郵局帳戶遭詐騙集團盜用，所以楊珊珊之郵局帳戶會
    被凍結，須先將該帳戶內之錢提領出來，並存入指定之安全
    帳戶內云云，被害人楊珊珊不疑有詐，致陷於錯誤，即依其
    指示，於同日上午11時3分許，在臺中縣沙鹿鎮○○路535號
    之元大銀行，匯款2萬元至被告甲○○之前揭銀行帳戶內，
    而被害人楊珊珊所匯入之款項隨即遭詐欺取財集團成員提領
    一空而詐欺取財得逞等情，業經檢察官另案於97年12月21日
    以97年度偵字第26958號聲請簡易判決處刑書向本院臺中簡
    易庭聲請簡易判決處刑，並於98年1月8日繫屬本院，現仍審
    理中，業經本院調取該案卷宗核閱屬實，且有臺灣臺中地方
    法院檢察署97年度偵字第26958號聲請簡易判決處刑書及臺
    灣高等法院被告前案紀錄表各1份附卷可參。本件聲請簡易
    判決處刑書意旨亦係認被告提供其在元大商業銀行臺中分行
    所申請開立帳號0000000000000號金融帳戶之存摺、提款卡
    及密碼，交付予真實姓名、年籍不詳之詐欺集團成員使用，
    而亦係犯刑法第30條第1項、第339條第1項之幫助詐欺取財
    罪嫌，是被告以一提供金融機構帳戶之幫助行為，使得詐欺
    集團詐騙前案被害人楊珊珊，及向本案被害人乙○○詐取財
    物，為一行為觸犯數罪名，屬於一行為侵害數法益之想像競
    合犯，應依刑法第55條規定，從一重處斷，而有裁判上一罪
    關係，公訴人嗣後就同一案件，向本院重行起訴，並於98年
    2 月6日始繫屬本院，顯然繫屬在後，揆諸前揭說明，爰不
    經言詞辯論，逕為諭知不受理之判決。
據上論斷，應依刑事訴訟法第452條、第303條第2款、第307條，
判決如主文。
中    華    民    國    98    年    2     月    12    日
                  刑事第十三庭  審判長法  官   陳得利
                                      法  官   何世全
                                      法  官   許月馨
以上正本證明與原本無異。
如不服本判決應於收受判決後10日內向本院提出上訴書狀，並應
敘述具體理由；其未敘述上訴理由者，應於上訴期間屆滿後20日
內向本院補提理由書（均須按他造當事人之人數附繕本）「切勿
逕送上級法院」。
                                      書記官   黃美雲
中    華    民    國    98    年    2     月    12    日


司法院資訊處製作；財團法人民間司法改革基金會備份。
